臺灣臺北地方法院刑事判決　　　　　　　 100年度訴字第77號
公　訴　人　臺灣臺北地方法院檢察署檢察官
被　　　告　蔡志偉
上列被告因偽造文書等案件，經檢察官提起公訴（九十九年度偵
字第一五七九一號），被告於準備程序中先就被訴事實為有罪之
陳述，經本院告以簡式審判之旨，並聽取當事人之意見後，本院
合議庭裁定行簡式審判程序，判決如下：
    主  文
蔡志偉竊盜，累犯，處有期徒刑月，如易科罰金，以新臺幣壹
仟元折算壹日；又行使偽造私文書，足以生損害於他人，共拾貳
罪，均累犯，各處有期徒刑月，如易科罰金，均以新臺幣壹仟
元折算壹日，如附表二所示之文書及署押均沒收。應執行有期徒
刑貳年陸月，如易科罰金，以新臺幣壹仟元折算壹日，如附表二
所示之文書及署押均沒收。
    事  實
一、蔡志偉前於民國九十四年間，因偽造貨幣案件，經臺灣高等
    法院以九十六年度上訴字第三四一號刑事判決，判處有期徒
    刑二年確定，嗣經同院以九十六年度生簡字第四七八二號裁
    定減刑為有期徒刑一年確定，於九十八年四月五日縮短刑期
    執行完畢。
二、蔡志偉猶不知悛悔，於九十九年六月四日至同年月六日間某
    日，意圖為自己不法之所有，在其斯時所任職位於新北市○
    ○區○○路四五號之興樺房屋仲介公司內，竊取其雇主李美
    瑛所有、置於皮夾內之聯邦商業銀行股份有限公司（下稱聯
    邦銀行）萬用金融卡（卡號：0000000000000
    000號）一張後，另萌生行使偽造私文書及意圖為自己不
    法所有之犯意，於附表一所示之時、地，前往如附表一所示
    之商店，向各該不知情之店員出示行使上揭李美瑛所有之萬
    用金融卡，而向各該不知情之店員施用詐術，佯裝其為合法
    持卡人，使各該不知情之店員因此陷於錯誤，認為係李美瑛
    本人持卡消費，而將簽帳單交由蔡志偉，由蔡志偉在簽帳單
    上偽造如附表一所示之署押（偽造署押次數均如附表一所載
    ），以此方式分別偽造用以表示李美瑛確認如附表一所示之
    消費金額無誤之簽帳單私文書後，交予各該不知情之店員行
    使核對，致各該不知情之店員均分別提供蔡志偉所欲購買之
    商品，足以生損害於李美瑛及發卡銀行即聯邦銀行及如附表
    一所示之特約商店對於萬用金融卡持卡人身份核對之正確性
    。嗣因李美瑛接獲聯邦銀行催繳帳款，發覺有異，乃報警處
    理，始循線查悉上情。
三、案經李美瑛訴由臺北市政府警察局文山第二分局報告臺灣臺
    北地方法院檢察署（下稱臺北地檢署）檢察官偵查起訴。
    理  由
一、認定事實所憑之證據：
    上開事實二之部分，業據被告蔡志偉於本院一○○年五月十
    六日審理時供承不諱（本院當日審判筆錄參照），核與證人
    即告訴人李美瑛之指訴情節相符（偵卷第七七頁至第七九頁
    、第一二三頁、第一二四頁參照），並有贓物認領保管單一
    紙、聯邦銀行函覆該萬用金融卡之交易明細暨消費簽帳單影
    本一份、監視錄影畫面翻拍照片五張及本院公務電話一紙等
    件在卷可佐（偵卷第二三頁、第六四頁至第七一頁、第八一
    頁至第八三頁、第八五頁至第九九頁、第一二六頁、第一二
    七頁，本院卷第四二頁參照），是由上開補強證據，足認被
    告任意性自白核與事實相符，堪以採信。本件事證明確，被
    告之犯行堪以認定，應予依法論科。
二、論罪科刑之法律適用：
  (一)按信用卡簽帳單係持卡人所簽署，用以證明所消費之金額，
    並同意依照信用卡使用規定，一經使用或訂購物品，均應按
    所示之全部金額，付款予發卡銀行之文書，故簽帳單之性質
    為私文書（最高法院九十一年度臺上字第四五三一號判決意
    旨參照）。是核被告蔡志偉所為，係犯刑法第三百二十條之
    竊盜罪、同法第三百三十九條第一項之詐欺取財罪及同法第
    二百十六條、第二百十條之行使偽造私文書罪。被告於附表
    一所示各簽帳單上偽造署押，用以偽造私文書後持以行使，
    其偽造署押之低度行為均應為偽造私文書之高度行為所吸收
    ，偽造私文書之低度行為均應為行使之高度行為所吸收，均
    不另論罪。被告就附表一所示各次犯行，均係以一行為，行
    使各該簽帳單，向各該特約商店詐取財物，而同時觸犯行使
    偽造私文書及詐欺取財之罪名，為想像競合犯，依刑法第五
    十五條規定，均應從一重之行使偽造私文書罪論處。又被告
    所犯竊盜罪、十二次行使偽造私文書罪間，犯意各別，行為
    互異，均應予分論併罰。
  (二)查被告有如上開事實一所載之犯罪科刑及執行情形，有臺灣
    高等法院被告前案紀錄表及被告所犯上開案件之判決書各一
    份在卷可稽，其於有期徒刑執行完畢五年內，故意再犯本件
    有期徒刑以上之罪，均為累犯，均應依刑法第四十七條第一
    項規定加重其刑。
  (三)爰審酌被告正值壯年，不思努力工作，循正當途徑獲取財物
    ，竟圖不勞而獲，竊取他人之萬用金融卡後，進而冒用他人
    名義簽帳消費，向特約商店詐購商品，危害金融信用交易秩
    序及告訴人李美瑛、聯邦銀行暨特約商店之權益，然其犯後
    終能坦承犯行、態度尚可，惟迄今未能主動向告訴人致歉、
    賠償，取得其諒解等一切情狀，分別量處如主文所示之刑，
    並諭知易科罰金之折算標準，再定其應執行之刑，及諭知易
    科罰金之折算標準。
  (四)被告於附表一所示時、地所偽造之簽帳單，均係以感熱式紙
    張列印，一式共有「顧客存根聯」及「商店存根聯」二聯，
    其間並未以複寫方式為之，被告於「商店存根聯」持卡人簽
    名欄簽名後，將該聯交還予特約商店收執，無庸再於顧客存
    根聯上簽名。經查，如附表二編號一所示簽帳單之「顧客存
    根聯」共十二紙，均係被告蔡志偉所有供其行使偽造私文書
    及詐欺取財所用之物，雖均未扣案，然不能證明業已滅失，
    均應依刑法第三十八條第一項第二款宣告沒收。至如附表二
    編號二所示簽帳單之「商店存根聯」，業經被告提出交予各
    該店員，已非被告所有，然其上偽造之署押，均應依刑法第
    二百十九條規定，不問屬於犯人與否，均由本院宣告沒收之
    。
據上論斷，應依刑事訴訟法第二百七十三條之一第一項、第二百
九十九條第一項前段，刑法第二百十六條、第二百十條、第三百
二十條、第三百三十九條第一項、第五十五條、第四十七條第一
項、第五十一條第五款、第九款、第十款、第四十一條第一項前
段、第八項、第二百十九條、第三十八條第一項第二款，刑法施
行法第一條之一，判決如主文。
本案經檢察官謝憲杰到庭執行職務。
中    華    民    國   100    年    5     月    30    日
                  刑事第五庭    法  官  張詩芸
以上正本證明與原本無異。
如不服本判決應於收受送達後10日內向本院提出上訴書狀，並應
敘述具體理由；其未敘述上訴理由者，應於上訴期間屆滿後20日
內向本院補提理由書（均須按他造當事人之人數附繕本）「切勿
逕送上級法院」。告訴人或被害人如對於本判決不服者，應具備
理由請求檢察官上訴，其上訴期間之計算係以檢察官收受判決正
本之日期為準。
                                書記官  宋德華
中    華    民    國   100    年    5     月    31    日
附錄本案論罪科刑法條全文
中華民國刑法第二百十六條
（行使偽造變造或登載不實之文書罪）
行使第二百十條至第二百十五條之文書者，依偽造、變造文書或
登載不實事項或使登載不實事項之規定處斷。
中華民國刑法第二百十條
（偽造變造私文書罪）
偽造、變造私文書，足以生損害於公眾或他人者，處五年以下有
期徒刑。
中華民國刑法第三百二十條
（普通竊盜罪、竊佔罪）
意圖為自己或第三人不法之所有，而竊取他人之動產者，為竊盜
罪，處五年以下有期徒刑、拘役或五百元以下罰金。
意圖為自己或第三人不法之利益，而竊佔他人之不動產者，依前
項之規定處斷。
前二項之未遂犯罰之。
中華民國刑法第三百三十九條
（普通詐欺罪）
意圖為自己或第三人不法之所有，以詐術使人將本人或第三人之
物交付者，處五年以下有期徒刑、拘役或科或併科一千元以下罰
金。
以前項方法得財產上不法之利益或使第三人得之者，亦同。
前二項之未遂犯罰之。
附表一
┌──┬──────┬──────────┬─────┬────────┬──────────────┐
│編號│時間        │特約商店及地址      │ 盜刷金額 │ 因此取得之商品 │         偽造之署押         │
│    │            │                    │（新臺幣）│                │                            │
├──┼──────┼──────────┼─────┼────────┼──────────────┤
│ 一 │99年6 月7 日│高加加油站          │     100元│價值100元之油品 │簽帳單商店存根聯上偽造「李美│
│    │0 時14分許  │新北市○○區○○路  │          │                │瑛」署押壹枚                │
│    │            │177 號              │          │                │                            │
├──┼──────┼──────────┼─────┼────────┼──────────────┤
│ 二 │99年6 月8 日│家福股份有限公司桂林│  24,900元│Acer廠牌筆記型電│簽帳單商店存根聯上偽造「李美│
│    │1 時51分許  │分公司              │          │腦一臺          │瑛」署押壹枚                │
│    │            │臺北市○○區○○路1 │          │                │                            │
│    │            │號                  │          │                │                            │
├──┼──────┼──────────┼─────┼────────┼──────────────┤
│ 三 │99年6 月8 日│家福股份有限公司桂林│   1,138元│網路線、遠傳電信│簽帳單商店存根聯上偽造「李美│
│    │4 時1 分許  │分公司              │          │股份有限公司之儲│瑛Tiw」署押壹枚             │
│    │            │臺北市○○區○○路1 │          │值卡一張        │                            │
│    │            │號                  │          │                │                            │
├──┼──────┼──────────┼─────┼────────┼──────────────┤
│ 四 │99年6 月9 日│家福股份有限公司桂林│  10,000元│家福股份有限公司│簽帳單商店存根聯上偽造「李俊│
│    │16時20分許  │分公司              │          │之禮物卡儲值    │瑛」署押壹枚                │
│    │            │臺北市○○區○○路1 │          │10,000元        │                            │
│    │            │號                  │          │                │                            │
├──┼──────┼──────────┼─────┼────────┼──────────────┤
│ 五 │99年6 月9 日│家福股份有限公司桂林│  10,000元│家福股份有限公司│簽帳單商店存根聯上偽造「李俊│
│    │16時21分許  │分公司              │          │之禮物卡儲值    │瑛」署押壹枚                │
│    │            │臺北市○○區○○路1 │          │10,000元        │                            │
│    │            │號                  │          │                │                            │
├──┼──────┼──────────┼─────┼────────┼──────────────┤
│ 六 │99年6 月9 日│家福股份有限公司三民│  10,000元│家福股份有限公司│簽帳單商店存根聯上偽造「李俊│
│    │17時27分許  │分公司              │          │之禮物卡儲值    │瑛」署押壹枚                │
│    │            │臺北市○○區○○路  │          │10,000元        │                            │
│    │            │160 號              │          │                │                            │
├──┼──────┼──────────┼─────┼────────┼──────────────┤
│ 七 │99年6 月10日│家福股份有限公司桂林│  20,000元│家福股份有限公司│簽帳單商店存根聯上偽造「李俊│
│    │17時58分許  │分公司              │          │之禮物卡儲值    │瑛」署押壹枚                │
│    │            │臺北市○○區○○路1 │          │20,000元        │                            │
│    │            │號                  │          │                │                            │
├──┼──────┼──────────┼─────┼────────┼──────────────┤
│ 八 │99年6 月10日│家福股份有限公司桂林│  10,000元│家福股份有限公司│簽帳單商店存根聯上偽造「李俊│
│    │18時3 分許  │分公司              │          │之禮物卡儲值    │瑛Liu Liu」署押壹枚         │
│    │            │臺北市○○區○○路1 │          │10,000元        │                            │
│    │            │號                  │          │                │                            │
├──┼──────┼──────────┼─────┼────────┼──────────────┤
│ 九 │99年6 月11日│家福股份有限公司中和│  20,000元│家福股份有限公司│簽帳單商店存根聯上偽造「李俊│
│    │20時9 分許  │分公司              │          │之禮物卡儲值    │瑛」署押壹枚                │
│    │            │新北市○○區○○路2 │          │20,000元        │                            │
│    │            │段295 號地下樓      │          │                │                            │
├──┼──────┼──────────┼─────┼────────┼──────────────┤
│ 十 │99年6 月14日│家福股份有限公司永安│  10,000元│家福股份有限公司│簽帳單商店存根聯上偽造「李俊│
│    │18時20分許  │分公司              │          │之禮物卡儲值    │瑛」署押壹枚                │
│    │            │新北市○○區○○路  │          │10,000元        │                            │
│    │            │499 之1 號          │          │                │                            │
├──┼──────┼──────────┼─────┼────────┼──────────────┤
│十一│99年6 月14日│家福股份有限公司中和│  10,000元│家福股份有限公司│簽帳單商店存根聯上偽造「李俊│
│    │18時37分許  │分公司              │          │之禮物卡儲值    │瑛」署押壹枚                │
│    │            │新北市○○區○○路2 │          │10,000元        │                            │
│    │            │段295 號地下樓      │          │                │                            │
├──┼──────┼──────────┼─────┼────────┼──────────────┤
│十二│99年6 月14日│家福股份有限公司東興│  10,000元│家福股份有限公司│簽帳單商店存根聯上偽造「李俊│
│    │20時41分許  │分公司              │          │之禮物卡儲值    │瑛」署押壹枚                │
│    │            │臺北市○○區○○路45│          │10,000元        │                            │
│    │            │號地下樓            │          │                │                            │
└──┴──────┴──────────┴─────┴────────┴──────────────┘
附表二
┌──┬─────────────────────┬─────┐
│編號│物品名稱                                  │數量      │
├──┼─────────────────────┼─────┤
│ 一 │附表一編號一至編號十二之簽帳單顧客存根聯（│共拾貳張  │
│    │即持卡人存根聯）                          │          │
├──┼─────────────────────┼─────┤
│ 二 │附表一編號一至編號十二之簽帳單商店存根聯上│共拾貳枚  │
│    │偽造之署押（內容各如附表一「偽造之署押」欄│          │
│    │所載）                                    │          │
└──┴─────────────────────┴─────┘